【裁判字號】    89,易,543
【裁判日期】    891208
【裁判案由】    違反商標法
【裁判全文】
臺灣基隆地方法院刑事判決                          八十九年度易字第五四三號
    公  訴  人  臺灣基隆地方法院檢察署檢察官
    被      告  乙○○
    選任辯護人  謝易達
右列被告因違反商標法案件，經檢察官提起公訴（八十九年度偵字第一八００號、第
二四六六號），本院判決如左：
    主  文
乙○○明知為於同一商品，使用相同於他人註冊商標圖樣之商品而輸入，處有期徒刑
肆月，如易科罰金以新台幣玖佰元即銀元參佰元折算壹日，緩刑參年。
扣案印有仿冒商標圖樣之時鐘壹仟捌佰個、掛鐘壹仟肆佰肆拾個、梳子壹萬陸仟捌佰
個均沒收。
    事  實
一、乙○○係設於台中縣大里市○○○街五十五號一樓「杰哥企業有限公司」（下稱
    杰哥公司）之負責人，明知「ＨＥＬＬＯ  ＫＩＴＴＹ及圖」係甲○○○○股份
    有限公司（下稱三麗鷗公司）向經濟部中央標準局（現改制為智慧財產局）註冊
    登記，取得商標專用權，指定使用於商標法施行細則第二十七條第八十三類、第
    五十三類之各種鐘錶及其組件、各種梳子等及其他應屬於本類之一切商品。其商
    標專用期間分別自民國六十九年十一月一日、十二月一日起至七十九年十月三十
    一日、十一月三十日，嗣延展專用期間至八十九年十月三十一日、十一月三十日
    止。竟意圖欺騙消費大眾，未經三麗鷗公司之授權許可，於八十八年十二月初，
    向中國大陸汕頭地區「文華實業公司」，購入他人所生產印有仿冒「ＨＥＬＬＯ
    ＫＩＴＴＹ及圖」商標圖樣之時鐘、掛鐘及梳子，並自大陸地區轉口香港。乙○
    ○隨即以杰哥公司名義自香港進口內裝上開印有仿冒商標商品之貨櫃一只，於八
    十八年十二月十日進儲台北縣東亞貨櫃場。乙○○並於八十八年十二月十三日，
    委由不知情之「全利報關有限公司」（下稱全利公司）人員，代為辦理進口報關
    。嗣於八十九年一月十四日，為法務部調查局航業海員調查處人員在東亞貨櫃場
    查獲，並扣得上開印有仿冒商標之時鐘一千八百個、掛鐘一千四百四十個、梳子
    一萬六千八百個。
二、案經三麗鷗公司告訴及由法務部調查局航業海員調查處移送台灣基隆地方法院檢
    察署檢察官偵查起訴。
    理  由
一、訊據被告乙○○對於輸入印有仿冒商標商品之事實固直承不諱，惟否認有何違反
    商標法之犯行，辯稱：伊並未在大陸地區購買上開時鐘等商品，係文華公司裝櫃
    時誤將欲運往中東地區之商品裝入運送台灣之貨櫃云云。經查：
    （一）本件被告進口委託「全利公司」報關之時鐘、掛鐘及梳子等商品，為未經
          授權之仿冒商品，除據告訴代理人徐嶸文指訴明確，並經證人即全利公司
          職員高秋東於調查中證明屬實外，且有進口報單一份、照片七張及由台灣
          國際專利法律事務所出具之鑑定報告書在卷可稽，復有印有仿冒商標圖樣
          之時鐘、掛鐘及梳子等扣案足憑。而「ＨＥＬＬＯ  ＫＩＴＴＹ及圖」商
          標圖樣，業經三麗鷗公司向經濟部智慧財產局註冊登記，取得商標專用權
          ，亦有商標註冊證及公報影本各二份附卷足憑。查商標經註冊登記者，我
          國係採公告制度，本件扣案仿冒商標之商品，其品質粗糙，且欠缺吊牌標
          示、授權標示、防仿冒標籤、商品條碼及使用說明等，被告係以販賣各種
          百貨、五金及玩具為業，自不能主張為不知情。
    （二）被告雖辯稱係香港文華公司誤將運往中東之商品誤裝貨櫃，並舉文華公司
          出具之函件為證。惟經台灣基隆地方法院檢察署檢察官向財政部基隆關稅
          局調取本件報關之報單、發票及裝箱單等查證結果，發票及裝箱單上所列
          第一項、第三項及第二十一項商品之貨號、品名及數量，均與查獲之商品
          完全相同，被告所辯顯非真實，而香港文華公司之函件，顯然亦係迴護之
          詞，均不足採信。查扣案之時鐘、掛鐘及梳子等商品，其上所印製之圖樣
          ，與告訴人取得之商標圖樣完全相同，足以使一般消費者於購買商品時，
          極易對其來源產生混淆及誤認。另依我國商標法，得申請作為商標者，雖
          僅限於文字圖形、記號、顏色組合其聯合式之平面圖樣，而不包括三度空
          間之立體造型、聲音及影像，而司法院院字第一八七六號解釋亦同此見解
          。然如何申請商標專用權，與商標專用權之保護範圍，原係二個不同層次
          之概念，雖商標法第五條，未包括商品之形狀、包裝，而不能以立體之實
          體物申請註冊為商標。但所謂商標之使用，依同法第六條第一項之規定，
          指為行銷之目的，將商標用於商品或其包裝、容器、標帖、說明書、價目
          表或其他類似物件上，而持有、陳列或散布。換言之，商標法所稱之商標
          圖樣，雖不包含立體實物，惟若係已受保護之他人平面商標，而將之使用
          為立體實物，亦即「商標商品化」，應仍受商標法之規範，事證明確，被
          告犯行已堪認定。
二、被告明知為仿冒商標之商品而輸入，核其所為，係違反商標法第六十三條之輸入
    仿冒商標商品罪。爰審酌被告為一己之私，侵害他人之智慧財產權，有損我國國
    際形象，犯罪後已坦承錯誤並表示絕不再犯及其輸入仿冒商標之商品數量為數甚
    多等一切情狀，量處如主文所示之刑，並諭知易科罰金之折算標準。末查被告前
    未曾受有期徒刑以上刑之宣告，有本院被告全國前案紀錄表在卷可按，其因一時
    失慮而罹刑章，經此偵審程序教訓，應已知所教訓，信無再犯之虞。本院因認前
    開宣告之刑，以暫不執行為適當，併予宣告緩刑三年，以啟自新。扣案仿冒商標
    之時鐘一千八百個、掛鐘一千四百四十個、梳子一萬六千八百個，依商標法第六
    十四條之規定，併予宣告沒收之。
據上論斷，應依刑事訴訟法第二百九十九條第一項前段、商標法第六十三條、第六十
四條、刑法第十一條前段、第四十一條、第七十四條第一款、罰金罰鍰提高標準條例
第二條、現行法規所定貨幣單位折算新台幣條例第二條，判決如主文。
本案經檢察官周慶華到庭執行職務
中      華      民      國    八十九    年    十二    月        八      日
                                      臺灣基隆地方法院刑事第三庭
                                            法  官    陳  培  仁
右正本證明與原本無異。
對於本件判決如有不服，應於收受送達後十日內，向本院提出上訴書狀，上訴於臺灣
高等法院，並按他造當事人之人數附具繕本。
                                            書記官    施  鴻  均
中      華      民      國    八十九    年    十二    月        十四    日
附錄論罪法條：
商標法第六十三條：
明知為前條商品而販賣、意圖販賣而陳列、輸出或輸入者，處一年以下有期徒刑、拘
役或科或併科新台幣五萬元以下罰金。


司法院資訊處製作；財團法人民間司法改革基金會備份。
